---
title: "Exploration"
editor: visual
bibliography: bibliography.bib
execute:
  # show code chunk output
  include: true
  # Show the code in the output
  echo: false
  # Show warnings
  warning: true
  # Cache code results
  cache: true
  message: false
format: 
  html:
    toc: true
    code-fold: true
    embed-resources: true
---

## Forme de la SAC

## Communauté lognormale

```{r}
library("tidyverse")
library("divent")
comm_lnorm <- rcommunity(1, size = 1E6, distribution = "lnorm")
autoplot(comm_lnorm, fit_rac = TRUE, distribution = "lnorm", cex = 1)
```


Courbe d'accumulation

```{r}
levels <- c(1:500, 500 + (1:50) * 10, 1000 + (1:50) * 100, 6000 + (1:19) * 1000)
comm_lnorm %>% 
  accum_hill(levels = levels[levels <= sum(comm_lnorm)]) ->
  accum_lnorm
accum_lnorm  %>% 
  autoplot() +
  scale_x_log10()
```

Pente

```{r}
accum_lnorm %>% 
  mutate(
    ln_n = log(level), 
    dy = lead(diversity) - lag(diversity), 
    dx = lead(ln_n) - lag(ln_n),
    alpha = dy / dx
  ) %>% 
  ggplot(aes(x = level, y = alpha)) +
  geom_line() +
  scale_x_log10()
```


## BCI

```{r}
library("vegan")
data(BCI)
BCI %>% 
  colSums() %>% 
  accum_hill(levels = levels[levels <= sum(.)]) ->
accum_BCI
accum_BCI  %>% 
  autoplot() +
  scale_x_log10()
```

Pente

```{r}
accum_BCI %>% 
  mutate(
    ln_n = log(level), 
    dy = lead(diversity) - lag(diversity), 
    dx = lead(ln_n) - lag(ln_n),
    alpha = dy / dx
  ) %>% 
  ggplot(aes(x = level, y = alpha)) +
  geom_line() +
  scale_x_log10()
```

Sous-échantillonnage des carrés

```{r}
alpha_sub <- function(sample_size, abd) {
  the_sample <- sample(seq_len(nrow(abd)), size = sample_size) 
  abd[the_sample, ] %>% 
    as_abundances() %>% 
    mutate(weight = 1) %>% 
    metacommunity() %>% 
    fisher.alpha()
}

sizes <- seq_len(nrow(BCI))[-1]
alphas <- sapply(sizes, FUN = alpha_sub, abd = BCI)
tibble(NbPlots = sizes, alpha = alphas) %>% 
  ggplot(aes(x = NbPlots, y = alpha)) +
  geom_line() +
  scale_x_log10() +
  geom_smooth(method = "lm")
```

Ajustement d'une loi log-séries

```{r}
BCI %>% 
  colSums() %>% 
  as_abundances() %>% 
  fit_rac(distribution = "lseries")
```
```{r}
BCI %>% 
  colSums() %>% 
  as_abundances() %>% 
  autoplot(fit_rac = TRUE, distribution = "lseries", cex = 1)
```

Ajustement d'une lognormale

```{r}
BCI %>% 
  colSums() %>% 
  as_abundances() %>% 
  {. ->> BCI_abd} %>% 
  autoplot(fit_rac = TRUE, distribution = "lnorm", cex = 1)
```

Ajustement d'une log-série

```{r}
BCI %>% 
  colSums() %>% 
  as_abundances() %>% 
  autoplot(fit_rac = TRUE, distribution = "lseries", cex = 1) %>% 
  print() ->
  BCI_RAD
```

Ajustement d'une logserie avec alpha=50

```{r}
alpha <- 50
BCI %>% 
  colSums() %>% 
  subset(. > 0) %>% 
  sort(decreasing = TRUE) %>% 
  unique() -> nu
sample_size <- sum(BCI)
sei <- function(t) exp(-t)/t
rank <- vapply(nu, function(x) {
    n <- x * log(1 + alpha / sample_size)
    f <- stats::integrate(sei, n, Inf)
    fv <- f[["value"]]
    return(alpha * fv)
}, FUN.VALUE = 0)
BCI_RAD +
  geom_line(
    data = tibble(rank = rank, abundance = nu),
    aes(x = rank, y = abundance)    
  )
```



Comparaison des SAC

```{r}
rcommunity(
  1, 
  size = sum(BCI), 
  distribution = "lseries", 
  fisher_alpha = fisher.alpha(colSums(BCI))
) -> lseries_BCI
lseries_BCI  %>% 
  accum_hill(levels = levels[levels <= abd_sum(., as_numeric = TRUE)]) ->
accum_lseries_BCI
accum_lseries_BCI %>% 
  autoplot() +
  scale_x_log10() +
  geom_line(
    data = accum_BCI,
    mapping = aes(x = level, y = diversity),
    color = "black"
  )
```



## Paracou 6


```{r}
library("divent")
paracou_6_abd %>% 
  metacommunity() %>% 
  accum_hill(levels = levels[levels <= abd_sum(., as_numeric = TRUE)]) %>% 
  autoplot() +
  scale_x_log10()
```


## Log-séries

```{r}
rcommunity(1, size = 1E6, distribution = "lseries") -> lseries_c
lseries_c  %>% 
  accum_hill(levels = levels) ->
accum_lseries
accum_lseries %>% 
  autoplot() +
  scale_x_log10()
```

Pente

```{r}
accum_lseries %>% 
  mutate(
    ln_n = log(level), 
    dy = lead(diversity) - lag(diversity), 
    dx = lead(ln_n) - lag(ln_n),
    alpha = dy / dx
  ) %>% 
  ggplot(aes(x = level, y = alpha)) +
  geom_line() +
  scale_x_log10()
```

## Sous-échantillonnage

```{r}
size <- 1E4
rmultinom(
  1, 
  size = size, 
  prob = as.numeric(as_probabilities(lseries_c))
) %>% 
  t() %>% 
  as_abundances() %>% 
  accum_hill(levels = levels[levels <= abd_sum(., as_numeric = TRUE)]) %>% 
  autoplot() +
  scale_x_log10()
```


## Régional

```{r}
k <- 1000
z <- 1/8
ggplot(data.frame(x = 1:1000), aes(x)) +
  geom_function(fun = \(x) k * x^z) +
  scale_x_log10()
```

## Guyane
 
```{r}
"data/abundances.csv" %>% 
  read_csv2() %>% 
  select(-1) %>% 
  as.matrix() ->
  gf_abd
gf_abd %>% 
  as_abundances() %>% 
  mutate(weight = 1) %>% 
  metacommunity() ->
  gf_mc

gf_mc %>% 
  accum_hill(levels = levels[levels <= abd_sum(., as_numeric = TRUE)]) %>% 
  autoplot() ->
  gf_sar

# logseries
gf_sar + scale_x_log10()
# alpha
gf_mc %>% 
  fisher.alpha() %>% 
  print() -> 
  gf_alpha
# Richness
gf_n <- 5E9
gf_alpha * log(1 + gf_n / gf_alpha)
```
 
Sous-échantillonnage
 
```{r}
alpha_sub <- function(sample_size, abd) {
  the_sample <- sample(seq_len(nrow(abd)), size = sample_size) 
  abd[the_sample, ] %>% 
    as_abundances() %>% 
    mutate(weight = 1) %>% 
    metacommunity() %>% 
    fisher.alpha()
}

sizes <- seq_len(nrow(gf_abd))
alphas <- sapply(sizes, FUN = alpha_sub, abd = gf_abd)
tibble(NbPlots = sizes, alpha = alphas) %>% 
  ggplot(aes(x = NbPlots, y = alpha)) +
  geom_line() +
  scale_x_log10() +
  geom_smooth(method = "lm")
```
 
 Un point par plot
 
```{r}
# Select one plot per location...
"data/plots.csv" %>% 
  read_csv2() %>% 
  # Set a random value to each plot
  mutate(random = runif(n())) -> 
  plots_randomized
plots_randomized %>% 
  group_by(Location) %>%
  # Select the plot with the max random value in each location
  summarize(random_max = max(random)) %>% 
  rename(random = random_max) %>% 
  # Eliminate non-selected plots
  inner_join(plots_randomized) %>% 
  select(Plot) -> 
  plots_selected
"data/abundances.csv" %>% 
  read_csv2() %>% 
  # Selected plots only
  inner_join(plots_selected) %>% 
  rename(site = Plot) %>% 
  as_abundances() %>% 
  mutate(weight = 1) -> 
  gf_sub_abd
gf_sub_abd %>% 
  metacommunity() %>% 
  fisher.alpha()
# Sous-échantillonnage
sizes <- seq_len(nrow(gf_sub_abd))
alphas <- sapply(sizes, FUN = alpha_sub, abd = gf_sub_abd)
tibble(NbPlots = sizes, alpha = alphas) %>% 
  ggplot(aes(x = NbPlots, y = alpha)) +
  geom_line() +
  scale_x_log10() +
  geom_smooth(method = "lm") +
  ggpubr::stat_regline_equation()
```
 
 ## SAC
 
```{r}
sample_size <- 4
gf_sub_abd %>% 
  filter(site %in% sample(site, size = sample_size)) %>% 
  metacommunity() %>% 
  accum_hill(levels = levels[levels <= abd_sum(., as_numeric = TRUE)]) %>% 
  autoplot() +
  scale_x_log10()
```
 
 Portée de l'échantillon
 
 L'estimation de la richesse à partir de la log-série de GuyaDiv:
 
```{r}
# Surface prise en compte
S = 4500
alpha = 250
(exp((S + alpha * log(alpha)) / alpha) - alpha) / 600 / 1E6
```
 
 